臺灣花蓮地方法院刑事判決　　　　　　　 100年度訴字第42號
公　訴　人　臺灣花蓮地方法院檢察署檢察官
被　　　告　張漢元
上列被告因違反毒品危害防制條例案件，經檢察官提起公訴（99
年度偵字第6162號），被告於準備程序進行中，就被訴事實為有
罪之陳述，經本院合議庭裁定由受命法官獨任進行簡式審判程序
，並判決如下：
    主  文
張漢元明知為禁藥而轉讓，累犯，處有期徒刑柒月。
    事  實
一、張漢元前於民國89年間因違反麻醉藥品管理條例案件，經臺
    灣高等法院花蓮分院判處有期徒刑5年2月確定，於91年12月
    4日因縮刑假釋出監；又於 94年間因施用毒品、贓物等案件
    ，經本院分別判處有期徒刑1年、10月及4月確定，嗣經減刑
    為有期徒刑 6月、5月、2月，前開所處有期徒刑5月、2月部
    分，並定其應執行刑為有期徒刑 6月確定，前開假釋並經撤
    銷後合併執行，於 97年5月31日因縮刑期滿執行完畢。詎張
    漢元仍不知警惕，明知甲基安非他命屬於毒品危害防制條例
    第 2條所列管之第二級毒品，並經行政院衛生署明令公告列
    為禁藥管理，屬於藥事法所列管之禁藥，任何人不得非法施
    用、轉讓及販賣，竟基於轉讓禁藥甲基安非他命之犯意，於
    99年9月4日11時許，在其位於花蓮縣吉安鄉○○路○段42巷6
    號之住處內，無償轉讓數量約 0.2公克之禁藥甲基安非他命
    予邱重福施用。嗣經警監聽邱重福使用之0000000000號行動
    電話而查悉上情。
二、案經臺灣花蓮地方法院檢察署檢察官簽分偵查起訴。
    理  由
一、上揭事實，業據被告張漢元於檢察官偵訊及本院準備程序及
    審理時，均坦承不諱，並經證人邱重福於偵訊時證述明確，
    復有通訊監察譯文 1份附卷可稽，是被告之自白與事實相符
    ，應堪採信。本案事證明確，被告犯行已堪認定，自應依法
    論科。
二、查甲基安非他命係屬毒品危害防制條例第2條第2項第 2款所
    列之第二級毒品，且安非他命類藥品業經行政院衛生署於75
    年7月11日以衛署藥字第 597627號公告一概禁止使用，並在
    79年10月9日以衛署藥字第 904142號函明令公告列為禁藥，
    是甲基安非他命自亦屬藥事法第22條第1項第1款所列禁藥；
    故明知為屬禁藥之甲基安非他命而轉讓予他人者，除成立毒
    品危害防制條例第8條第2項之轉讓第二級毒品罪外，亦構成
    藥事法第83條第1項之轉讓禁藥罪。然藥事法第83條第1項係
    於 93年4月21日修正公布，同年月23日施行，為毒品危害防
    制條例之後法，且藥事法第83條第1項之法定刑為7年以下有
    期徒刑，得併科5百萬元以下罰金，與毒品危害防制條例第8
    條第 2項之法定刑為6月以上，5年以下有期徒刑，得併科70
    萬元以下罰金相較後，以藥事法第83條第 1項之法定刑為重
    ；又以毒品之範圍尚包括影響精神物質與其製品，而藥事之
    管理，亦非僅止於藥品之管理，毒品未必均係經公告列管之
    禁藥，禁藥亦非必均為毒品，毒品危害防制條例與藥事法二
    者，並無必然之特別法與普通法關係，是除有轉讓之第二級
    毒品達毒品危害防制條例第8條第6項之一定數量，經依法加
    重後之法定刑較藥事法第83條第 1項之法定刑為重之情形外
    ，此係屬同一犯罪行為而同時有二種法律可資處罰之「法條
    （規）競合」情形，應依「重法優於輕法」、「後法優於前
    法」等法理，優先適用屬後法且為重法之藥事法第83條第 1
    項之規定處斷至明（最高法院96年度臺上字第3582號、97年
    度臺非字第 397號判決意旨參看）。又對於不同刑罰法律間
    具有法規競合關係者，由法院為比較適用時，應本於法律整
    體適用不得割裂原則，實務上，於同一法律為新舊法比較適
    用時，亦本此原則（最高法院27年上字第2615號判例意旨參
    照），即非法轉讓安非他命之行為，既發生藥事法第83條第
    1項與毒品危害防制條例第8條第 2項規定間之法規競合關係
    ，而應優先適用較重之藥事法第83條第1項規定論處（99 年
    度臺上字第630號、99年度臺上字第 4426號判決意旨參照）
    。揆諸前揭規定與說明，被告轉讓數量約 0.2公克之甲基安
    非他命之犯行，自應優先整體適用藥事法第83條第 1項之規
    定處斷。
三、核被告所為，係犯藥事法第83條第 1項之轉讓禁藥罪；其持
    有禁藥甲基安非他命之低度行為，應為其轉讓之高度行為所
    吸收，不另論罪。查被告有如事實欄所示之前科執行完畢，
    有臺灣高等法院被告前案紀錄表 1份在卷供參，其於有期徒
    刑執行完畢後， 5年內故意再犯本案有期徒刑以上之罪，為
    累犯，應依刑法第47條第 1項規定加重其刑。爰審酌被告前
    科累累，素行不佳，無視毒品對社會秩序及國民健康危害至
    深且鉅，嚴重影響社會治安，仍無償提供甲基安非他命，肇
    生他人依賴毒品，戕害國民身心健康，且有滋生其他犯罪之
    可能，對社會所生危害程度非輕，兼衡被告轉讓之數量甚微
    、智識程度、生活狀況，暨其犯罪後坦承犯行之態度等一切
    情狀，量處如主文所示之刑，以示懲儆。
據上論斷，應依刑事訴訟法第273條之1第1項、第284條之1、第2
99條第1項前段，藥事法第83條第1項，刑法第11條、第47條第 1
項，判決如主文。
本案經檢察官張立中到庭執行職務。
中    華    民    國    100    年    3    月    22    日
                  刑事第三庭    法  官  許乃文
以上正本證明與原本無異。
如不服本判決應於收受送達後10日內向本院提出上訴書狀，並應
敘述具體理由。其未敘述上訴理由者，應於上訴期間屆滿後20日
內向本院補提理由書(均須按他造當事人之人數附繕本)「切勿逕
送上級法院」。
中    華    民    國   100    年    3     月    23    日
                                書記官
附錄本判決論罪之法律條文：
藥事法第83條：
明知為偽藥或禁藥，而販賣、供應、調劑、運送、寄藏、牙保、
轉讓或意圖販賣而陳列者，處7年以下有期徒刑，得併科新臺幣5
百萬元以下罰金。
犯前項之罪，因而致人於死者，處7 年以上有期徒刑，致重傷者
，處3年以上12年以下有期徒刑。
因過失犯第 1 項之罪者，處 2 年以下有期徒刑、拘役或科新臺
幣 30 萬元以下罰金。
第 1 項之未遂犯罰之。